【裁判字號】    92,交上易,284
【裁判日期】    920731
【裁判案由】    過失傷害
【裁判全文】
臺灣高等法院刑事判決                          九十二年度交上易字第二八四號
    上  訴  人
    即  被  告  甲○○
    選任辯護人  蔡靜玫  律師
右上訴人即被告因過失傷害案件，不服臺灣板橋地方法院九十一年度交易字第五七０
號，中華民國九十二年四月二十九日第一審判決（起訴案號：臺灣板橋地方法院檢察
署九十一年度偵字第一七四八０號）提起上訴，本院判決如左：
    主  文
上訴駁回。
    事  實
一、甲○○於民國（下同）九十一年五月二十九日晚間十時五分許，駕駛車牌號碼Ｌ
    ８─２２０６號自用小客車，沿臺北縣樹林市○○街由板橋往中山路樹林火車站
    「後站」方向行駛，途經設有禁止左轉標誌之同市○○街與中山路交岔路口之際
    ，本應注意車前狀況及隨時採取必要之安全措施，並應注意遵守道路交通標誌、
    標線、號誌之指示，而依當時情形（天候晴、夜間有照明、路面乾燥無缺陷、無
    障礙物、視距良好），又無不能注意之情事，竟疏未注意該交岔路口設有禁止左
    轉標誌，復疏未注意車前適有乙○○所騎乘車牌號碼ＷＳＸ─００７輕型機車後
    載丙○○自對向車道駛來之狀況，且又疏未採取減速、剎停或閃避之必要安全措
    施，即貿然驅車前行左轉，其車左前保險桿旋撞擊黃車左側車身前半部外殼，致
    乙○○連同機車倒地後，受有左下肢裂傷約１６公分併蜂窩組織炎及軟組織壞死
    （左側下肢大面積傷口）、左臉部挫傷擦傷約５公分Ⅹ５公分、左手擦傷等傷害
    （起訴書誤載為左下肢及左足大趾挫擦傷），同時致丙○○連同機車倒地後，受
    有右側肩峰鎖骨關節半脫位、左下肢及左足大趾挫擦傷（左大趾挫傷、骨裂）等
    傷害（起訴書略載為右側肩峰鎖骨關節半脫位之傷害）。甲○○於肇事後即停留
    於現場，俟警方據報前來尚未發覺其犯罪前，主動向警方陳明其本人為肇事者，
    而自首並接受裁判。
二、案經乙○○、丙○○訴由臺北縣政府警察局中和分局報請臺灣板橋地方法院檢察
    署檢察官偵查起訴，暨乙○○、丙○○訴請同署檢察官簽分移送併案審理。
    理  由
一、上訴人即被告之供述及辯解：
    訊據被告甲○○對其駕車與告訴人發生車禍一節固坦承不諱，惟矢口否認有何過
    失情事，辯稱：伊自幼即居住於樹林市，車輛行經上開交岔路口均得左轉，迄本
    件車禍發生後，始知悉該路口甫設置禁止左轉標誌，且該交岔路口左轉中山路有
    二處入口，其禁止左轉標誌又設置於機慢車道上方，實無從知悉本件車禍發生地
    點即係該標誌所禁止左轉之路口，況伊車當時已左轉駛至對向快車道，路權應屬
    伊車所有，詎告訴人機車於未開啟車燈之情況下，疾速自對向駛來不慎擦撞伊車
    頭，甚且將伊車前方號牌撞擊夾帶落地，始肇致本件車禍，伊並無何等過失。縱
    伊應負過失罪責，惟伊肇事後立即自首，並將告訴人二人送醫治療，且已給付新
    台幣（下同）六萬一千二百元，更積極聲請調解，雖未能與告訴人達成和解，然
    伊確有和解之誠意，原審量刑誠屬過重，應予伊緩刑機會云云。
二、認定犯罪事實所憑證據及理由：
（一）右揭事實業據告訴人乙○○、丙○○於警詢、偵查及原審時一致指訴：當時告
      訴人乙○○駕駛車牌號碼ＷＳＸ─００７輕型機車後載告訴人丙○○於綠燈起
      步後沒多久，被告即突然自對向車道違規左轉撞擊告訴人二人，致告訴人乙○○受有左下肢裂傷約１６公分併蜂窩組織炎及軟組織壞死（左側下肢大面積傷
      口）、左臉部挫傷擦傷約５公分Ⅹ５公分、左手擦傷等傷害，同時致丙○○連
      同機車倒地後，受有右側肩峰鎖骨關節半脫位、左下肢及左足大趾挫擦傷（左
      大趾挫傷、骨裂）等傷害等語綦詳（見偵字第一七四八０號卷第六至九、三三
      頁、原審卷第二三頁），並有診斷證明書、道路交通事故報告調查表一份、車
      禍現場草圖一紙、車禍地點暨雙方車輛照片二十七幀（含影本四幀）附上開偵
      查卷可稽。復本件肇事交岔路口確設置有禁止左轉標誌，有告訴人所提出照片
      一幀及被告所提出之照片二幀在卷可參（見原審卷附告訴人於九十二年三月三
      日所提出告訴理由狀之告證一、被告於九十二年四月二十五日所庭呈辯護意旨
      狀之被證四），依前開照片內容所示現場情形觀之，上開禁止左轉標誌係設置
      於該路口紅綠燈號誌及「中山路一段」路名標示牌之右側，其架設位置令一般
      汽、機車駕駛人顯而易見，其禁止左轉內容亦簡明而具體（僅有「大客車除外
      」字樣，別無區○○○○○段之限制內容），並無任何使一般汽、機車駕駛人
      產生誤認混淆之外觀或情狀，詎被告竟於本件車禍發生後始知悉該交岔路口設
      有禁止左轉標誌，足見其確有疏未注意依該交岔路口交通標誌指示行車之情事
      ，又其既已疏未遵守交通標誌指示行車而違規左轉，亦難認有何「路權」可言
      ，則被告辯稱：伊無從知悉本件車禍發生地點即係該標誌所禁止左轉之路口，
      況伊車當時已左轉駛至對向快車道，路權應屬伊車所有云云，顯屬無據，洵不
      足採。
（二）次本件車禍發生後，被告所駕駛之上開自用小客車（下稱被告汽車）係停止於
      上開交岔路口之保安街往板橋方向車道之快車道內（路面標繪有黃色網狀線）
      ，其車頭朝中山路一段方向並已超越黃色網狀線區域進入對向車道之慢車道內
      ，告訴人所騎乘之上開輕型機車（下告訴人機車）則係向右斜倒於被告汽車車
      頭左前方之慢車道內，車頭仍朝板橋方向，兩車相隔約三‧一公尺至三‧四公
      尺，撞擊位置分別為被告汽車之左前方保險桿外殼（原懸掛號牌處已無號牌）
      ，以及告訴人機車之左側車身前半部外殼，車禍地點附近地面並無任何煞車痕
      跡等節，有前開道路交通事故報告調查表、車禍現場草圖、車禍地點暨雙方車
      輛照片在卷可查（其中被告汽車車頭超越黃色網狀線區域進入對向車道之慢車
      道部分，見臺灣板橋地方法院檢察署九十一年度偵字第一七四八０號偵查卷第
      二六頁下方照片、第二七頁上方照片、第二七頁背面下方照片，卷附道路交通
      事故報告調查表及車禍現場草圖就此部分所繪製情形，與車禍現場照片所示客
      觀情狀不符，係承辦警員誤繪所致），被告當時既驅車左轉駛入對向車道內，
      其左轉前自有注意前方正有告訴人機車沿對向慢車道直行駛來之合理機會與可
      能，詎其遲至車身駛入對向車道之快車道內，其車頭亦已進入對向車道之慢車
      道後，仍迎面撞擊告訴人機車之左側車身前半部外殼，足見其當時確有疏未注
      意車前狀況及隨時採取減速、剎停或閃避等必要安全措施之情事。再本件經送
      請臺灣省臺北縣區車輛行車事故鑑定委員會鑑定結果，亦認被告駕駛自用小客
      車於禁止左轉處左轉為肇事原因，告訴人乙○○騎乘機車行駛並無肇事因素，
      有該委員會九十二年三月十九日北鑑字第九二００二二號函文一份在卷可稽（
      見原審卷第七二至七四頁），益徵被告駕駛自用小客車行經上開交岔路口左轉
      之際，確有疏未注意該交岔路口設有禁止左轉標誌，並疏未注意車前適有告訴
      人機車自對向車道駛來之狀況，且疏未採取減速、剎停或閃避之必要安全措，
      即貿然驅車左轉，以致肇事，造成告訴人等受有前開傷害。被告辯稱：伊當時
      駕駛車輛之前緣已逾中心線，且係呈暫時靜止之狀態云云，顯屬事後圖卸推託
      之詞，要無足採。
（三）至被告另辯稱告訴人機車未開啟車燈一節，經核諸卷附上開車禍地點暨雙方車
      輛照片，雖發現告人機車車燈於車禍發生後確非處於開啟狀態（告訴人機車之
      車燈部分未遭撞損─見同上偵查卷第二八頁上下方照片、第二八頁背面上方照
      片、第二九頁下方照片─其燈罩外殼之光點係反射照相機閃光燈光線所致），
      惟本件車禍發生地點係夜間有照明之交岔路口，周遭並有諸多商店之廣告燈光
      等節，有上開道路交通事故報告調查表及車禍地點照片在卷可查，斯時該路口
      既仍有相當光亮程度之背景光線，無論告訴人機車是否開啟車燈，被告在客觀
      上均有注意告訴人機車斯時正由對向車道駛來之合理機會與可能，據此，自難
      僅憑告訴人機車未開啟車燈之客觀事態，遽認被告就本件車禍之發生並無何等
      過失情事。又被告雖辯稱當時係因告訴人機車疾速駛來擦撞其車車頭始肇事云
      云，然本件車禍發生後，告訴人機車係向右斜倒於被告汽車車頭左前方約三‧
      一公尺至三‧四公尺之慢車道內，車禍地點附近地面並無任何煞車痕跡，有上
      開道路交通事故報告調查表及車禍現場草圖在卷可參，告訴人機車於車禍發生
      後所倒落位置既與被告汽車相距不遠，其周遭地面亦無任何煞車痕跡，足見告
      訴人機車當時向前衝行之力道並非強大，準此以觀，實難認其有何「疾速行駛
      」之情事，亦難憑以遽認被告就本件車禍之發生並無何等過失情事。從而，被
      告辯稱：本件車禍事故實因告訴人未打開車前頭燈，且超速行駛而發生，伊違
      規左轉行為與本件車禍事故之發生並無相當因果關係，自毋庸負過失責任云云
      ，亦不足採。至其聲請訊問證人即處理肇事現場之員警吳來發，以證明告訴人
      所騎乘之上開輕型機車係向右斜倒於被告汽車車頭左前方之慢車道內，車頭仍
      朝板橋方向，兩車相隔約三‧一公尺至三‧四公尺，撞擊位置分別為被告汽車
      之左前方保險桿外殼（原懸掛號牌處已無號牌），以及告訴人機車之左側車身
      前半部外殼等、本件車禍事故實因告訴人未打開車前頭燈，且超速行駛而發生
      等，即無必要，併予敘明。
（四）按汽車（含機車）行駛時，駕駛人應注意車前狀況，並隨時採取必要之安全措
      施，道路交通安全規則第九十四條第三項定有明文，又駕駛人駕駛汽車，應遵
      守道路交通標誌、標線、號誌之指示，並服從執行交通勤務之警察或依法執行
      指揮交通及交通稽查任務人員之指揮，同規則第九十條亦定有明文。本件被告
      駕駛汽車行至肇事交岔路口之際，既疏未注意車前狀況及隨時採取必要安全措
      施，又疏未注意遵守該交岔路口所設禁止左轉之道路交通標誌指示，即貿然驅
      車左轉以致肇事，造成告訴人二人受有前開傷害，其駕駛行為顯有過失，且該
      等過失行為與告訴人等之傷害間，亦顯有相當因果關係。
（五）綜上所述，被告所辯均不足採。本案事證已臻明確，被告犯行足堪認定，應依
      法論科。
三、論罪：
    核被告所為，係犯刑法第二百八十四條第一項前段之過失傷害罪；其以一過失行
    為而觸犯二個過失傷害罪名（過失傷害告訴人二人），為同種想像競合犯，應依
    刑法第五十五條前段規定，從一重處斷。被告於肇事後即停留於現場，俟警方據
    報前來尚未發覺其犯罪前，主動向警方陳明其本人為肇事者，而接受裁判等節，
    業據其供明在卷，並有臺北縣政府警察局偵辦交通事故案件「涉嫌人是否自首」
    調查表一份在卷足憑（見偵字第一七四八０號卷第一一頁），堪認被告確有對於
    未發覺之上開犯罪自首而受裁判之情事，應依刑法第六十二條規定減輕其刑。末
    查併辦部分（即臺灣板橋地方法院檢察署檢察官九十一年度偵字第二一四四０號
    部分）與前揭起訴論罪部分事實同一，為事實上同一案件，依審判不可分原則，
    自為起訴效力所及，本院乃併予審究。
四、維持原判決及駁回上訴之理由：
    原審依刑法第二百八十四條第一項前段之規定，判決被告因過失傷害人，並審酌
    被告素行狀況（無前科，有本院檢察署刑案紀錄簡覆表一份在卷可稽）、犯罪所
    生危害、犯罪後迄未與告訴人達成和解（惟已支付告訴人機車修理費及傷病周轉
    金計六萬一千二百元─有收據在卷足憑，見偵字第一七四八０號卷第一五至一八
    頁）等一切情狀，量處如有期徒刑四月，並諭知易科罰金折算標準，認事用法均
    無不合，量刑亦屬妥適。被告上訴意旨仍執陳詞否認犯罪，指摘原判決量刑過重
    ，求予宣告緩刑，即無理由，應予駁回。
五、法律之適用：
據上論斷，應依刑事訴訟法第三百六十八條，判決如主文。
本案經檢察官呂丁旺到庭執行職務。
中      華      民      國      九十二    年      七    月    三十一    日
                              臺灣高等法院交通法庭
                                  審判長法  官  溫  耀  源
                                        法  官  何  菁  莪
                                        法  官  邱  同  印
右正本證明與原本無異。
不得上訴。
                                        書記官  莊  昭  樹
中      華      民      國    九十二    年      七      月    三十一    日
附錄本判決論罪科刑法條：
刑法第二百八十四條：
因過失傷害人者，處六月以下有期徒刑、拘役或五百元以下罰金。致重傷者，處一年
以下有期徒刑、拘役或五百元下罰金。
從事業務之人，因業務上之過失傷害人者，處一年以下有期徒刑、拘役或一千元以下
罰金。致重傷者，處三年以下有期徒刑、拘役或二千元以下罰金。


司法院資訊處製作；財團法人民間司法改革基金會備份。
